【裁判字號】    90,簡上,351
【裁判日期】    920102
【裁判案由】    偽造文書等
【裁判全文】
臺灣臺北地方法院刑事判決                          九十年度簡上字第三五一號
    上  訴  人  臺灣臺北地方法院檢察署檢察官
    被      告  甲○○  男  四.
右列上訴人因被告偽造文書等案件，不服本院九十年度簡字第二九三七號中華民國九
十年八月二十八日第一審判決（起訴案號：臺灣臺北地方法院檢察署九十年度偵字第
一五八三九號），提起上訴，本院判決如左：
    主  文
原判決撤銷。
甲○○連續行使偽造臺北縣營業小客車駕駛人執業登記證，足以生損害於公眾及他人
，處有期徒刑參月，如易科罰金，以參佰元折算壹日，緩刑貳年。
扣案之偽造「臺北縣營業小客車駕駛人執業登記證，甲○○，證號：一０一一八五」
壹張沒收。
    事  實
一、甲○○於民國九十年四月間（聲請簡易判決處刑書誤繕為八十九年四月間），在
    臺北縣三重市某處（聲請簡易判決處刑書漏繕侵占地點），基於侵占遺失物之意
    ，將不詳之人遺留在其前所承租計程車上之乙○○臺北縣營業小客車駕駛人登記
    證影本（原審漏繕「影本」）一枚，予以侵占入己，復基於行使偽造特種文書之
    概括犯意，於九十年五月十八日（聲請簡易判決處刑書誤繕為八十九年五月中旬
    ），在臺北縣八里鄉烏山頭八號住處（聲請簡易判決處刑書漏繕偽造地點），將
    自己所有之「臺北縣營業小客車駕駛人執業登記證」影本上之姓名及證號剪下，
    再黏貼在前開臺北縣營業小客車駕駛人登記證影本上，並換貼自己相片，再持至
    臺北縣三重市不詳照相館，交由不知情之人員以彩色影印方式，偽造「臺北縣營
    業小客車駕駛人執業登記證，甲○○，證號：一０一一八五」之特許證書後，將
    該張偽造之營業小客車駕駛人執業登記證置於租用之車號八Ａ─一０一號營業自
    小客車內，連續在臺北縣、市等地，四處攬客執業予以行使，足以生損害於臺北
    縣警察局對計程車駕駛人管理之正確性及乙○○（原審漏繕「乙○○」）。嗣於
    九十年五月二十五日上午五時五十分許，在臺北市○○○路與德惠街口，為警查
    獲，並扣得前開偽造之營業小客車駕駛人執業登記證一張。
二、案經臺北市政府警察局中山分局報請臺灣臺北地方法院檢察署檢察官偵查後，聲
    請以簡易判決處刑。
    理  由
一、前開犯罪事實，業據被告甲○○於警訊、偵查及本院訊問時供承不諱，並有被告
    偽造之「臺北縣營業小客車駕駛人執業登記證，甲○○，證號：一０一一八五」
    一張扣案可佐，又證號為一０一一八五之臺北縣營業小客車駕駛人執業登記證之
    駕駛人為乙○○，而乙○○並未申報遺失，並於九十年九月十九日辦理年度查驗
    ，目前仍為有效證等情，有臺北縣政府警察局九十一年四月八日北警交字第０九
    一００九六四二七號、九十一年七月二十三日北警交字第０九一００一二九三二
    五號函附卷可佐，是本件事證明確，被告犯行洵堪認定。
二、按營業小客車駕駛人，未向警察機關辦理執業登記，領取登記證，即行執業，處
    新臺幣一千五百元以上三千六百元以下罰鍰，道路交通管理處罰條例第三十六條
    第一項定有明文，是營業小客車駕駛人執業登記證雖係警察機關所製發之公文書
    ，惟該文書係營業車之執業憑證，自屬刑法第二百十二條所列特許證之一種。核
    被告所為，係犯刑法第三百三十七條前段之侵占遺失物罪及同法第二百十六條、
    第二百十二條之行使偽造特種文書罪。而被告利用不知情之照相館人員以彩色影
    印方式偽造前開臺北縣營業小客車駕駛人執業登記證，為間接正犯，又其偽造之
    低度行為為行使之高度行為所吸收，不另論罪。被告先後多次行使偽造營業小客
    車駕駛人執業登記證之犯行，時間緊接，犯罪構成要件相同，顯係基於概括犯意
    為之，應依刑法第五十六條連續犯規定論以一罪，並加重其刑，雖本件簡易判決
    處刑書之事實未敘及被告駕駛前開營業小客車，四處攬客，連續行使該張偽造營
    業小客車駕駛人執業登記證之犯行，然該部分事實與公訴人聲請簡易判決處刑書
    所載之事實既具有連續犯之裁判上一罪關係，應為起訴效力所及，本院自得一併
    審究。被告所犯前開二罪間，有方法結果之牽連關係，依刑法第五十五條規定，
    從一重之行使偽造特種文書罪處斷。原審認被告所為製作前開營業小客車駕駛人
    執業登記證並持以行使之犯行，係犯刑法第二百十六條、第二百十二條之行使變
    造特種文書罪，固非無見，惟本件被告製作扣案之臺北縣營業小客車駕駛人登記
    證之方式，係以拾得之乙○○臺北縣營業小客車駕駛人登記證影本一枚，將自己
    所有之「臺北縣營業小客車駕駛人執業登記證」影本上之姓名及證號剪下，再黏
    貼在乙○○臺北縣營業小客車駕駛人登記證影本上，並換貼自己相片，再持至臺
    北縣三重市不詳照相館，交由不知情之人員以彩色影印方式，且參以乙○○之臺
    北縣營業小客車駕駛人執業登記證並未申報遺失，且於九十年九月十九日辦理年
    度查驗，目前仍為有效證等情，被告顯非就原有之證件予以竄改，實已創設另一
    份新的證件，是被告所為，核屬刑法第二百十六條、第二百十二條之行使偽造特
    種文書罪，原審認係犯刑法第二百十六條、第二百十二條之行使變造特種文書罪
    尚有未洽。公訴人據以上訴，為有理由，自應由本院撤銷改判，以期適法。爰審
    酌被告為規避警察機關查驗，偽造營業小客車駕駛人執業登記證，擺放在前開營
    業小客車上四處執業，惟犯後供承不諱，態度尚稱良好等情狀，量處如主文所示
    之刑，並諭知易科罰金之折算標準。末查，被告雖曾於七十年間因過失致死案件
    ，經臺灣嘉義地方法院判處有期徒刑六月，於七十一年四月二十一日易科罰金執
    行完畢後，五年內未曾受有期徒刑以上刑之宣告，此有臺灣高等法院被告全國前
    案紀錄表一份在卷可憑，本院認其經此論罪科刑之教訓，應知所警惕而無再犯之
    虞，所宣告之刑以暫不執行為適當，爰併宣告緩刑二年，以策自新。
三、扣案之偽造「臺北縣營業小客車駕駛人執業登記證，甲○○，證號：一０一一八
    五」一張（附於九十年度核退字第一０八二號卷第七頁），係被告所有供犯罪所
    用之物，業據其供明在卷，爰依刑法第三十八條第一項第二款規定宣告沒收。
據上論斷，應依刑事訴訟法第四百五十五條之一第一項、第三項、第三百六十九條第
一項前段、第三百六十四條、第二百九十九條第一項前段，刑法第五十六條、第二百
十六條、第二百十二條、第三百三十七條、第五十五條、第四十一條第一項前段、第
七十四條第二款、第三十八條第一項第二款，罰金罰鍰提高標準條例第一條前段、第
二條，判決如主文。
本案經檢察官越方如到庭執行職務
中      華      民      國      九十二      年      一      月    二    日
                                  臺灣臺北地方法院刑事第四庭
                                      審判長法官  余  學  淵
                                            法官  吳  靜  怡
                                            法官  陳  嘉  琪
右正本證明與原本無異。
本件不得上訴
                                          書記官  林  素  霜
中      華      民      國      九十二      年      一      月    六    日
刑法第二百十六條
行使第二百十條至第二百十五條之文書者，依偽造、變造文書或登載不實事項或使登
載不實事項之規定處斷。
刑法第二百十二條
偽造、變造護照、旅券、免許證、特許證及關於品行、能力、服務或其他相類之證書
、介紹書，足以生損害於公眾或他人者，處一年以下有期徒刑、拘役或三百元以下罰
金。
刑法第三百三十七條
意圖為自己或第三人不法之所有，而侵占遺失物、漂流物或其他離本人所持有之物者
，處五百元以下罰金。


司法院資訊處製作；財團法人民間司法改革基金會備份。
